【裁判字號】    89,易,2044
【裁判日期】    890930
【裁判案由】    侵占
【裁判全文】
臺灣高雄地方法院刑事判決                        八十九年度易字第二０四四號
    公  訴  人  臺灣高雄地方法院檢察署檢察官
    被      告  甲○○
右列被告因侵占案件，經檢察官提起公訴（八十九年度偵緝字第四七七號），本院判
決如左：
    主  文
甲○○意圖為自己不法之所有，而侵占自己持有他人之物，科罰金伍仟元，如易服勞
役，以佰元折算壹日。緩刑貳年。
    事  實
一、甲○○於民國八十六年八月二十五日，至位於嘉義市○○路五八八號之大象機車
    出租行，以女友張華美之名義，向負責人乙○○租用車號ＴＫＲ－四０九號機車
    一輛，約定租期為一日，租金為新台幣（下同）二百五十元已繳清，其應於同年
    八月二十六日歸還，詎其竟意圖為自己不法之所有，將該輛機車易持有為所有而
    侵占入己，屢經乙○○催討，甲○○均置之不理，亦未妥善保管，致該輛機車於
    同年十月下旬被竊，迄未尋獲。
二、案經大象機車出租行負責人乙○○訴由臺灣高雄地方法院檢察署檢察官偵查起訴
    。
    理  由
一、訊據被告甲○○固坦承於右揭時、地以女友張華美之名義，向告訴人乙○○租用
    機車一輛，且未依約於八十六年八月二十六日歸還及未繳交租金等事實，惟矢口
    否認有何侵占之犯行，辯稱：有打電話給告訴人要求續租幾天，她同意，但續租
    後無繳交租金，租車後一個多月，到中壢工作，有交代張華美去還車，但伊未還
    ，約二個月後，機車在嘉義市被偷，沒有報案云云。經查，右揭事實業據告訴代
    理人蔡明潭於偵查中、告訴人於本院審理時到庭指訴綦詳，核與證人張華美偵查
    中之證述：「（問：為何不還車？）甲○○不想還車」等語之情節相符，復有機
    車租賃契約書、八十六年九月九日嘉義郵局第四支局第三０四號存證信函、八十
    六年九月三十日嘉義郵局第四支局第三二二號存證信函及回執二紙等附卷可稽，
    足認被告前開自白與事實相符，應屬可信。雖被告矢口否認有侵占之犯行，惟被
    告於租用該機車後，未依約續繳交租金，亦對告訴人所發之存證信函置之不理，
    且據告訴人指稱：「被告至八十七年五月間始再聯絡商討租車之事宜，但事後又
    不了了之。」顯見被告未經告訴人同意使用該機車之期間達數月之久，足認被告
    早有將告訴人之機車留供己用之意圖甚明，且於上開期間復無不能交還機車之情
    事相阻，益徵其主觀上有不法所有之意圖，雖其辯稱該機車失竊，然未見其報案
    復未告知告訴人，該機車是否失竊即屬有疑，縱或屬實，仍無解於該機車失竊前
    被告之侵占犯行，是其辯稱並無侵占犯意，顯係事後圖免罪責之詞，不足採信。
    本件事證明確，被告犯行堪以認定。
二、核被告所為係犯刑法第三百三十五條第一項侵占罪。爰審酌被告之品行、犯罪動
    機、侵占之機車價值約三萬五千元，惟其於本院審理期間已陸續償還告訴人部分
    價金，並於八十九年九月十八日與告訴人達成和解，有和解筆錄一紙在卷可憑，
    及犯罪後態度良好等一切情狀，從輕量處如主文所示之刑，併諭知易服勞役之折
    算標準。又被告前未曾受有期徒刑以上刑之宣告，有台灣高等法院被告全國前案
    紀錄表在卷，其因一時失慮，致觸犯刑章，經此偵、審程序，當知所警惕，諒無
    再犯之虞，本院認宣告之刑以暫不執行為適當，爰併諭知緩刑二年，以啟自新。
據上論斷，應依刑事訴訟法第二百九十九條第一項前段、刑法第三百三十五條第一項
、第四十二條第二項、第七十四條第一款，罰金罰鍰提高標準條例第一條前段、第二
條，判決如主文。
中    華    民    國    八十九    年      九      月       三  十       日
                                  臺灣高雄地方法院刑事第一庭
                                      法  官  陳  顯  榮
右為正本，證明與原本無異。
如不服本判決，應於判決送達後十日內，向本院提出上訴狀。
                                      書記官  蔡  燦  彬
中    華    民    國    八十九    年      十      月         三         日


司法院資訊處製作；財團法人民間司法改革基金會備份。
